臺灣臺南地方法院刑事判決　　　　　　 96年度簡上字第201號
上　訴　人　臺灣臺南地方法院檢察署檢察官
上　訴　人
即　被　告　乙○○
上列上訴人因被告毀損案件，不服本院96年度簡字第1017號中華
民國96年3月26日第一審判決（起訴案號：臺灣臺南地方法院檢
察署96年度偵字第750、2920號），提起上訴，本院管轄之第二
審合議庭判決如下：
    主  文
原判決撤銷。
本件公訴不受理。
    理  由
一、起訴意旨略以：被告即上訴人乙○○前因承攬甲○○所有位
    在臺南縣永康市○○里○○○路五十二巷六十八弄四十三號
    之房屋修繕工程，對甲○○積欠工程款心生不滿，於民國九
    十五年九月十四日下午六時三十分許，至臺南市○區○○街
    一一五號四樓甲○○、丙○○之共同租屋處，向甲○○催討
    債務時，發現甲○○人於屋內卻拒不應門，遂基於毀損之犯
    意，先以手扳開該屋之鋁門，繼而以腳踢毀木門，致該鋁門
    、木門及附著之喇叭鎖毀壞不堪使用，足以生損害於甲○○
    、丙○○。乙○○未因而洩恨，另承前之犯意，分別於九十
    六年一月三日上午十時三十分許、同年月七日下午三時二十
    分許，至上開中正南路五十二巷六十八弄四十三號甲○○所
    有之房屋，以自備之瓶裝噴漆朝該屋鐵門及入出口地板上噴
    寫「甲○○欠錢不還」，使該鐵門及入出口地板上喪失美觀
    的效用，足以生損害於甲○○。案經甲○○、丙○○告訴後
    ，認為被告涉有刑法第三百五十四條之毀損罪嫌。
二、原審以被告業於偵查中自白犯罪，並審酌被告犯罪之動機、
    目的、手段、所生損害、所得利益、其品行智識程度、生活
    狀況、與被害人平日關係、犯罪後態度等一切情狀，於檢察
    官以通常程序起訴後逕改以簡易程序，並依刑事訴訟法第四
    百四十九條第二項、第四百五十四條，刑法第三百五十四條
    、第四十一條第一項前段，逕以簡易判決判處被告拘役五十
    五日，如易科罰金，以新臺幣一千元折算一日。
三、檢察官及被告就原審判決分別提出上訴。檢察官上訴意旨略
    以：被告多次在告訴人二人住家及工作地點涉有毀損犯行，
    並經檢察官另行追加起訴在案（臺灣臺南地方法院檢察署９
    ６年度偵字第３７００號），原審就此漏未審酌被告全部犯
    罪情節，量刑顯然過輕。被告上訴意旨略以：其與告訴人二
    人業於九十六年三月二十一日達成調解並給付賠償金完畢，
    告訴人即於同日以書狀表示撤回本件告訴，原審不及審酌上
    情，請求從輕量刑等語。
四、按告訴乃論之罪，告訴人於第一審辯論終結前得撤回其告訴
    ，又告訴經撤回者，應諭知不受理之判決，刑事訴訟法第二
    百三十八條第一項、第三百零三條第三款分別定有明文；而
    判決應宣示之，但不經言詞辯論之判決，不在此限，同法第
    二百二十四條第一項定有明文；又裁判制作裁判書者，除有
    特別規定外，應以正本送達於當事人、代理人、辯護人及其
    他受裁判之人，同法第二百二十七條第一項亦有明定。是法
    院所為之判決，須對外表示，始發生羈束力，如僅制作判決
    書，並未依法定之宣告或送達程序，對外表示，則實際不過
    一種裁判文稿，並無羈束力之可言。裁判於宣示或送達於當
    事人、代理人、辯護人或其他受裁判之人時，始對外發生裁
    判之效力；惟若第一審之確定判決，因未經言詞辯論，而未
    宣示及對外公告，即應以其正本最先送達於當事人之時，對
    外發生效力，而以之為該確定判決既判力範圍之時點。（最
    高法院二十年非字第一一九號刑事判例意旨、八十二年度台
    非字第三一一號、九十五年度台非字第九九號刑事判決意旨
    參照）。簡易程序因不須適用通常審判程序，尚無言詞辯論
    及判決宣示程序可言，故適用簡易程序之刑事簡易判決，其
    既判力效力發生之時點，自應以判決正本最先送達於當事人
    之時，對外發生效力。則告訴人於簡易程序判決正本送達
    當事人前，撤回其告訴，依法即生撤回告訴之效力。
五、經查：本件告訴人甲○○、丙○○告訴被告乙○○毀損案件
    ，起訴書認係觸犯刑法第三百五十四條之罪，依同法第三百
    五十七條之規定，須告訴乃論。然而：1.起訴意旨認為被告
    係於九十五年九月十四日、九十六年一月三日、七日涉犯毀
    損罪嫌；且毀損告訴人之標的，一為告訴人二人租屋處大門
    ，一為告訴人甲○○所有房屋鐵門及出入地板。被告上開毀
    損犯行，時間差距近四個月，毀損地點及標的亦不同，顯係
    另行起意分別為之，但原審僅於主文諭知「乙○○損壞他人
    之物，足以生損害於他人，處拘役伍拾伍日，如易科罰金，
    以新臺幣壹仟元折算壹日」一次毀損犯行，顯有未洽。2.原
    審判決係於九十六年三月二十六日制作原本、同年月二十七
    日制作正本，並於同年四月十一日將原審判決正本以寄存送
    達被告之方式，送達於臺南縣永康分局鹽行派出所，而告訴
    人二人則分別於九十六年四月九日、十日分別以親自送達方
    式為之，有送達證書三份可查（見原審簡易卷第八、十一、
    十二頁）。惟告訴人二人與被告業於九十六年三月二十一日
    具狀撤回告訴，並於同年四月二日送達於本院，有刑事撤回
    告訴狀一紙附卷可稽（見原審簡易卷第十五頁，本院收狀戳
    章置於右上角）。揆諸前開說明，本件撤回告訴，既於原審
    判決正本送達當事人前，即已送達本院，自可認為已於原審
    簡易程序終結前發生撤回告訴之效力，原審就此未及審酌，
    亦有不洽。檢察官及被告上訴意旨，雖未就此加以指摘，惟
    原審判決既有刑事訴訟法第四百五十一條之一第四項第三款
    情形，本院自應將原判決撤銷，並不經言詞辯論，逕諭知公
    訴不受理之第一審判決。
六、至於檢察官上訴意旨，主張原審未就追加起訴等案情一併審
    酌部分。按刑事訴訟法第二百六十五條第一項規定，檢察官
    於第一審辯論終結前，得就與本案相牽連之犯罪或本罪之誣
    告罪，追加起訴。揆諸前開說明，本件簡易程序，因未實施
    言詞辯論及判決宣示程序，則檢察官追加起訴，自應於本件
    簡易判決正本送達於檢察官前提起，始為合法。查原審係於
    九十六年三月二十七日制作判決正本，並於同年四月十二日
    將原審判決正本送達檢察官收受，有送達證書一份可查（見
    本院卷第七頁），然臺灣臺南地方法院檢察署檢察官早於同
    年三月二十九日，將該署９６年度偵字第３７００號案件追
    加起訴繫屬於本院，該署函片一紙可查（見原審簡易卷第十
    三頁，本院收狀戳章置於右上角，追加起訴書見本院卷第二
    一至二二頁），依法已發生該追加起訴案件繫屬原審之效力
    ，乃原審就此並未審理判決，率於九十六年四月十二日逕以
    行政函送方式退還全案（見原審簡易卷第十四頁），即有未
    洽。惟因上開追加起訴案件，原審既未判決，本院管轄之第
    二審法院即不得就未經第一審裁判之案件進行審理，此部分
    宜由原審另行處理，併此敘明。
據上論斷，應依刑事訴訟法四百五十五條之一第一項、第三項、
第四百五十二條、第三百六十九條第一項前段、第三百六十四條
、第三百零七條、第三百零三條第三款，判決如主文。
中　　華　　民　　國　　96　　年　　5 　　月　　9 　　日
　　　　　　　　　刑事第八庭    審判長法　官　彭喜有
      　　　　　　　　　              法　官　盧鳳田
      　　　　　　　　　              法　官　李東柏
以上正本證明與原本無異。
如不服本判決，應於判決送達後十日內，向本院提出上訴狀。
　　　　　　　　　　　　　　　　書記官　簡湘雲
中　　華　　民　　國　　96　　年　　5　　 月　　9　　日
